【裁判字號】    94,上訴,4167
【裁判日期】    950413
【裁判案由】    偽造文書等
【裁判全文】
臺灣高等法院刑事判決        94年度上訴字第4167號
上  訴  人
即  被  告  乙○○
上列上訴人因偽造文書等案件，不服臺灣臺北地方法院94年度交
訴字第74號，中華民國94年11月23日第一審判決（起訴案號：臺
灣臺北地方法院檢察署94年度偵字第10217號 ），提起上訴，本
院判決如下：
    主  文
原判決撤銷。
乙○○服用酒類，不能安全駕駛動力交通工具而駕駛，處拘役貳
拾日，如易科罰金，以參佰元折算壹日。又行使偽造私文書，足
以生損害於公眾及他人，處有期徒刑參月，如易科罰金，以參佰
元折算壹日。附表編號一至十所示偽造之「甲○○」署押（含署
名及指印），均沒收之。
    事  實
一、乙○○明知服用酒類或其他相類之物足以造成不能安全駕駛
    動力交通工具，有肇事危險之虞，竟於民國九十四年四月八
    日凌晨二時三十分許，在臺北市○○○路上某 PUB店內飲用
    含有酒精成分之威士忌五杯，已達反應較慢、感覺減低、影
    響駕駛而不能安全駕駛動力交通工具之狀況下，仍於飲酒後
    之同日凌晨三時二十八分許，駕駛動力交通工具即車號六Ｅ
    ─九七七六號自用小客車，行經臺北市○○區○○路四段二
    十七巷三十四號前，為警攔檢查獲，並經警以呼氣酒精測試
    器對其為酒精濃度測試，測得其呼氣後所含酒精濃度已達每
    公升Ｏ‧六二毫克（即Ｏ‧六二MG/L）。詎乙○○為規避刑
    責，竟冒用其兄甲○○之名義應訊，並基於行使偽造私文書
    之犯意，自同日凌晨三時二十八分許起，在臺北市○○區○
    ○路四段二十七巷三十四號前，接續在附表編號一至二所示
    之酒精濃度測試表及攔停酒測稽查確認單上偽造「甲○○」
    之署名及指印、及在臺北市政府警察局大安分局敦化南路派
    出所辦公室內，接續在附表編號三至五所示之同心圓檢測圖
    樣表、警詢筆錄及逮捕人犯時間管制表上偽造「甲○○」之
    署名及指印；且接續在附表編號六至十所示具有存證、收據
    性質之臺北市政府警察局舉發違反道路交通管理事件通知單
    收受聯、犯罪嫌疑人權利告知書、夜間詢問同意書、拘提逮
    捕通知書通知本人聯及拘提逮捕通知書通知親友聯上偽造「
    甲○○」之署名及指印，表示已知悉各該文書內容之證明，
    並持之交回臺北市政府警察局大安分局敦化南路派出所承辦
    員警而行使之，均足以生損害於「甲○○」本人及偵查犯罪
    機關對於文書製作與偵查犯罪之正確性。
二、案經臺灣臺北地方法院檢察署檢察官自動檢舉聲請簡易判決
    處刑，經臺灣臺北地方法院臺北簡易庭認不宜簡易判決處刑
    ，改依通常程序審理，嗣原審於準備程序進行中，被告先就
    被訴事實為有罪之陳述時，審判長告知被告簡式審判程序之
    旨，並聽取當事人之意見後，裁定進行簡式審判程序。
    理  由
一、被告乙○○經合法傳喚無正當理由未於本院審判期日到庭，
    惟查：前揭事實，業據被告乙○○於檢察官偵查中、原審準
    備程序、審理時及本院準備程序中均供承不諱。復有附表編
    號一至十所示之酒精濃度測試表、攔停酒測稽查確認單、同
    心圓檢測圖樣表、警詢筆錄、逮捕人犯時間管制表、臺北市
    政府警察局舉發違反道路交通管理事件通知單收受聯、犯罪
    嫌疑人權利告知書、夜間詢問同意書、拘提逮捕通知書通知
    本人聯及拘提逮捕通知書通知親友聯等資料在卷（見偵查卷
    第四頁至第九頁、第十一頁至第十五頁）可稽，且被告為警
    攔檢查獲時經測試其呼氣後所含酒精濃度已達每公升Ｏ‧六
    二毫克，此有前開酒精濃度測試表及臺北市政府警察局舉發
    違反道路交通管理事件通知單影本（北市警交大字第ＡＥＢ
    一三一二Ｏ二號）各一紙在卷（見偵查卷第七頁）可稽，足
    認被告乙○○上開自白，核與事實相符，自得作為判斷之依
    據。次按刑法第一百八十五條之三規定所謂「不能安全駕駛
    」，係抽象危險犯，並不以發生具體危險為必要，參考德國
    、美國之認定標準，對於酒精濃度呼氣已達每公升Ｏ‧五五
    毫克以上，肇事率為一般正常人之十倍，認為已達「不能安
    全駕駛」之標準，亦有法務部八八年五月十八日以法八八檢
    字第ＯＯ一六六九號函文一紙附卷（見原審卷第四十九頁）
    足參。又按當人飲酒後，若以呼氣酒精測試器測得之呼氣後
    所含酒精濃度達到每公升Ｏ‧五毫克時，反應較慢，感覺減
    低，將影響駕駛；達到每公升Ｏ‧七五毫克時，思考與個性
    行為均會改變；達到每公升一‧Ｏ毫克時，步態不穩，噁心
    嘔吐，精神混惑不清晰；達到每公升一‧五毫克時，說話不
    清楚，感覺喪失，視力模糊；達到每公升二‧Ｏ毫克時，體
    溫與血糖均降低，肌肉控制差，甚至會導致癲癇發作；達到
    每公升三‧五毫克時，則已經神智不清，反射減低，甚至呼
    吸抑制，復有行政院國軍退除役官兵輔導委員會臺北榮民總
    醫院以八八年八月五日（八八）北總內字第二六八六八號函
    文一紙在卷（見原審卷第五Ｏ頁至第五二頁）可稽。而本件
    被告乙○○為警攔檢查獲時其呼氣後所含酒精濃度已達每公
    升Ｏ‧六二毫克，顯高於上開標準值，其發生肇事之危險性
    ，亦高出一般人，揆諸前開說明，被告乙○○顯已因飲酒而
    不能安全駕駛動力交通工具無誤。本件事證明確，被告犯行
    洵堪認定，應依法論科。
二、被告乙○○酒醉駕車為警查獲後，為規避刑責冒名「甲○○
    」應訊，使承辦員警誤信其為「甲○○」本人而製作筆錄，
    其於附表編號一至五所示之酒精濃度測試表、攔停酒測稽查
    確認單、同心圓檢測圖樣表、警詢筆錄及逮捕人犯時間管制
    表上偽造「甲○○」之署名及指印，使承辦員警誤信其為「
    甲○○」本人而進行偵查，自足以生損害於「甲○○」本人
    及偵查犯罪機關對於文書之製作與偵查犯罪之正確性。而被
    告乙○○於附表編號六至十所示之臺北市政府警察局舉發違
    反道路交通管理事件通知單收受聯、犯罪嫌疑人權利告知書
    、夜間詢問同意書、拘提逮捕通知書通知本人聯及拘提逮捕
    通知書通知親友聯上偽造「甲○○」署名及指印，依其內容
    足以表示其係偽以「甲○○」名義，出具證明被冒名人「已
    收受舉發違反道路交通管理事件通知單」、「業經告知訊問
    前依法應告知之事項」、「同意接受夜間訊問」、「已經收
    受拘提逮捕通知」及「通知指定親友」之用意，自屬刑法第
    二百十條規定之私文書，雖該等私文書之內容係警察事先印
    製，然此不過為便利之措施，被告既明知其內容，自可決定
    是否簽署，既仍執意冒名應訊而在其上偽造被冒名者之署押
    ，則該事先印製之內容即為被告採為自己之一定意思表示，
    而屬刑法第二百十條規定之私文書。被告乙○○於簽名及按
    指印後，再交付予臺北市政府警察局大安分局敦化南路派出
    所承辦員警，顯然對於該等文書之內容有所主張，自亦足以
    生損害於「甲○○」本人及偵查犯罪機關對於文書製作與偵
    查犯罪之正確性。核被告乙○○所為，係犯刑法第一百八十
    五條之三服用酒類不能安全駕駛動力交通工具而駕駛罪及同
    法第二百十六條、第二百十條之行使偽造私文書罪。被告冒
    用「甲○○」姓名簽名及按指印（含附表編號一至十所示之
    酒精濃度測試表、攔停酒測稽查確認單、同心圓檢測圖樣表
    、警詢筆錄、逮捕人犯時間管制表、臺北市政府警察局舉發
    違反道路交通管理事件通知單收受聯、犯罪嫌疑人權利告知
    書、夜間詢問同意書、拘提逮捕通知書通知本人聯及拘提逮
    捕通知書通知親友聯），為偽造私文書之部分行為；及被告
    偽造附表編號六至十所示之臺北市政府警察局舉發違反道路
    交通管理事件通知書收受聯、犯罪嫌疑人權利告知書、夜間
    詢問同意書、拘提逮捕通知書通知本人聯及拘提逮捕通知書
    通知親友聯等私文書後復持以行使，偽造之低度行為應為行
    使之高度行為所吸收，均不另論罪。另被告乙○○接續於附
    表編號一至十所示之酒精濃度測試表、攔停酒測稽查確認單
    、同心圓檢測圖樣表、警詢筆錄、逮捕人犯時間管制表、臺
    北市政府警察局舉發違反道路交通管理事件通知單收受聯、
    犯罪嫌疑人權利告知書、夜間詢問同意書、拘提逮捕通知書
    通知本人聯及拘提逮捕通知書通知親友聯上偽造「甲○○」
    署名及指印之行為，均係基於同一冒名應訊犯意下之接續行
    為，僅侵害一個法益，應只論以一罪。又被告乙○○所犯上
    揭服用酒類不能安全駕駛動力交通工具而駕駛罪及行使偽造
    私文書罪二罪間，犯意各別，行為互殊，應予分論併罰。
三、原判決以被告乙○○犯罪事證明確，予以論科，固非無見，
    惟按：「證人、鑑定人依法應具結而未具結者，其證言或鑑
    定意見，不得作為證據，刑事訴訟法第一百五十八條之三定
    有明文。而同法第一百五十九條之一第二項雖規定，被告以
    外之人於偵查中向檢察官所為之陳述，除顯有不可信之情況
    者外，得為證據。惟該被告以外之人（含共同被告、共犯、
    被害人、證人等），於偵查中向檢察官所為之陳述，性質上
    仍屬傳聞證據（即審判外之陳述），然因檢察官依法有訊問
    被告、證人及鑑定人之權，證人、鑑定人且須「具結」，而
    檢察官向被告以外之人所取得之陳述，原則上均能遵守法律
    規定，不致違法取供，其可信性極高，為兼顧理論與實務，
    因而規定除顯有不可信之情況者外，得為證據（參考刑事訴
    訟法第一百五十九條之一立法理由）。但被告以外之人於偵
    查中向檢察官所為之陳述，仍應依法具結，始有證據能力。
    」最高法院九十四年度台上字第一六四四號判決採同一見解
    。經查：檢察官於九十四五月十六日依警察機關刑事案件報
    告之記載，傳喚被告「甲○○」到庭訊問時，檢察官問：「
    你是否因喝酒後不能安全駕駛卻仍開車為警查獲？（告以刑
    事案件報告書所載之要旨）」；甲○○回答：「不是，是我
    弟弟乙○○開的車，當時我人在泰國。」此際，檢察官係以
    「被告身分」傳喚甲○○到庭，並非以「證人」傳喚甲○○
    到庭，嗣於偵查中並未將「被告身分」改為「證人身分」依
    證人身分令其具結陳述，是以上開甲○○於偵查中之陳述，
    是屬於「被告之陳述」，並非「證人身分之陳述」，詎原判
    決書第二頁第十八行竟記載「核與證人即被害人甲○○於偵
    查中之證述情節相符」，尚有未合。
四、被告乙○○上訴意旨略以：(一)被告乙○○於案發後，深感後
    悔，早有自首之意思，奈何因不懂程序而未先向檢察官陳述
    ，致讓其兄甲○○先向檢察官陳述後，再向檢察官陳述，應
    認符合自首之要件；(二)並無開車上路；(三)被告係在神智欠佳
    狀況下之行為；(四)原判決未提及被告是初犯、過去並無不良
    紀錄，具備減刑之理由等等，指摘原判決不當。惟查：
  (一)、按刑法第六十二條規定，對於未發覺之罪自首而受裁判者
      ，減輕其刑。此所謂「發覺」，並非以有偵查犯罪權責之
      機關或人員確知其人犯罪無誤為必要；如有確切之根據因
      而對犯人發生合理之懷疑，即足當之。最高法院八十九年
      度台上字第一一Ｏ號判決採同一見解。被告乙○○抗辯稱
      ：伊於案發後，深感後悔，早有自首之意思，奈何因不懂
      程序而未先向檢察官陳述，致讓其兄甲○○先向檢察官陳
      述後，再向檢察官陳述，應認符合自首之要件云云，惟查
      ：檢察官於九十四五月十六日依警察機關刑事案件報告之
      記載，傳喚被告「甲○○」到庭訊問時，甲○○供稱：「
      （檢察官問：你是否因喝酒後不能安全駕駛卻仍開車為警
      查獲？〔告以刑事案件報告書所載之要旨〕）答：不是，
      是我弟弟乙○○開的車，當時我人在泰國。」此際，檢察
      官對「乙○○涉嫌犯罪」已有確切的根據因而對被告乙○
      ○發生合理之懷疑。檢察官隨即點呼乙○○入庭，並詢問
      ：「對甲○○的證詞有何意見？」被告回答：「沒有意見
      。」（詳見偵查卷第二十頁），足徵檢察官對被告乙○○
      犯罪，早已發覺，故被告乙○○所為，與自首之要件並不
      相符，其抗辯有自首云云，並不可採。
  (二)、被告乙○○於警詢時自陳：「我喝了一點酒，我不敢開車
      ，我並沒有想要開車回家，我只是想請我朋友幫我開車，
      我在移車時就遭到警方酒測」等語（偵查卷第六頁），足
      徵被告乙○○為警查獲時，確實在移車「駕駛中」無誤，
      是以其辯稱：「並無開車上路」云云，亦不足採。
  (三)、被告乙○○辯稱：伊係在神智欠佳狀況下之行為云云，益
      加證明被告乙○○因飲酒而不能安全駕駛動力交通工具至
      明。
  (四)、原判決「審酌被告之犯罪動機、目的、手段、品行」而對
      被告予以科刑，其中「品行」一項，即斟酌被告有無前科
      、是否初犯等情，被告指摘原判決「未提及被告是初犯、
      過去並無不良紀錄，具備減刑之理由」等，顯有誤會。
五、綜上各節，可知本件被告乙○○之上訴，雖為無理由，惟原
    判決既有前揭瑕疵而無可維持，自應由本院將原判決予以撤
    銷改判。爰審酌被告之犯罪動機、目的、手段、品行（初犯
    ，並無前科紀錄）、智識程度，及無視政府法令之宣導，與
    酒精成分對人之意識能力具有不良影響，超量飲酒後會導致
    對周遭事務之辨識及反應能力較平常狀況薄弱，仍於飲酒後
    駕駛車輛，置一般往來道路公眾之生命、財產安全於不顧，
    且於為警查獲後，為規避刑責而冒名應訊，欲入人於罪，所
    生危害非輕，惟念其犯罪後於偵查、原審準備程序及審理時
    均能坦認犯行，態度尚稱良好等一切情狀，分別就其所犯服
    用酒類不能安全駕駛動力交通工具而駕駛，及行使偽造私文
    書二罪量處拘役二十日及有期徒刑三月，並均諭知易科罰金
    之折算標準。至被告在附表編號一至十所示之酒精濃度測試
    表、攔停酒測稽查確認單、同心圓檢測圖樣表、警詢筆錄、
    逮捕人犯時間管制表、臺北市政府警察局舉發違反道路交通
    管理事件通知單收受聯、犯罪嫌疑人權利告知書、夜間詢問
    同意書、拘提逮捕通知書通知本人聯及拘提逮捕通知書通知
    親友聯上所偽造之「甲○○」之署名及指印，不問屬於犯人
    與否，均應依刑法第二百十九條之規定，併予宣告沒收之。
六、被告乙○○經合法傳喚無正當理由未於本院審判期日到庭，
    爰不待其陳述逕行判決。
據上論斷，應依刑事訴訟法第三百六十九條第一項前段、第三百
七十一條、第三百六十四條、第二百九十九條第一項前段、刑法
第一百八十五條之三、第二百十六條、第二百十條、第四十一條
第一項前段、第二百十九條，罰金罰鍰提高標準條例第二條，判
決如主文。
本案經檢察官黃東焄到庭執行職務。
中    華    民    國    95    年    4     月    13    日
                  刑事第一庭    審判長法  官  蔡  長  溪
                                      法  官  陳  春  秋
                                      法  官  林  俊  益
以上正本證明與原本無異。
刑法第一百八十五條之三之部分不得上訴。
刑法第二百十六條、第二百十條之行使偽造私文書罪部分如不服
本判決，應於收受送達後十日內向本院提出上訴書狀，其未敘述
上訴之理由者並得於提起上訴後十日內向本院補提理由書。
                                      書記官  廖  月  女
中    華    民    國    95    年    4     月    14    日
附表：
┌──┬────────────┬───────────┐
│編號│偽造「甲○○」署名      │應沒收偽造「甲○○」署│
│    │、指印所在文件名稱      │名、指印之數量        │
├──┼────────────┼───────────┤
│1   │酒精濃度測試表          │署名及指印各1 枚      │
├──┼────────────┼───────────┤
│2   │攔停酒測稽查確認單      │同上                  │
├──┼────────────┼───────────┤
│3   │同心圓檢測圖樣表        │同上                  │
├──┼────────────┼───────────┤
│4   │警詢筆錄                │署名3 枚、指印8 枚    │
├──┼────────────┼───────────┤
│5   │逮捕人犯時間管制表      │署名及指印各1 枚      │
├──┼────────────┼───────────┤
│6   │臺北市政府警察局舉發違反│署名1 枚              │
│    │道路交通管理事件通知單收│                      │
│    │受聯                    │                      │
├──┼────────────┼───────────┤
│7   │犯罪嫌疑人權利告知書    │署名及指印各1 枚      │
├──┼────────────┼───────────┤
│8   │夜間詢問同意書          │同上                  │
├──┼────────────┼───────────┤
│9   │拘提逮捕通知書通知本人聯│同上                  │
├──┼────────────┼───────────┤
│10  │拘提逮捕通知書通知親友聯│同上                  │
└──┴────────────┴───────────┘
附錄：本案論罪科刑法條全文
刑法第185條之3
服用毒品、麻醉藥品、酒類或其他相類之物，不能安全駕駛動力
交通工具而駕駛者，處1 年以下有期徒刑、拘役或3 萬元以下罰
金。
刑法第210條
偽造、變造私文書，足以生損害於公眾或他人者，處5 年以下有
期徒刑。
刑法第216條
行使第210 條至第215 條之文書者，依偽造、變造文書或登載不
實事項或使登載不實事項之規定處斷。


司法院資訊處製作；財團法人民間司法改革基金會備份。
